臺灣臺中地方法院刑事判決　　　　　　　　　　　　　九十二年度自字第七九七號
　　自　訴　人　乙○○
　　自訴代理人　周德壎律師
　　被　　　告　甲○○
　　選任辯護人　陳鴻謀律師
右列被告因妨害名譽等案件，經自訴人提起自訴，及檢察官依刑事訴訟法第三百二十
三條第二項前段之規定停止偵查，並將案件移
號），本院判決如左：
    主  文
甲○○公然侮辱人，科罰金貳仟元，如易服勞役，以佰元折算壹日。
    事  實
一、甲○○係臺灣臺中地方法院檢察署（下稱臺中地檢署）派駐支援贓物庫之法警，
    負責贓物之收取工作。乙○○則係臺灣臺北地方法院登錄之律師，於民國八十八
    年間，因受日商任天堂株式會社委託，對李永忠、張國勳、游美華、張秀春等提
    出違反著作權法之告訴，因而受承辦員警之命保管前開案件經扣押之遊戲卡匣。
    嗣前揭案件因己行確定，廖世昌乃與臺中地檢署承辦股之書記官楊麗卿先行聯絡
    後，即於九十二年七月二十三日下午三時四十分許，載送前揭遊戲卡匣至臺灣臺
    中地方法院檢察署贓物庫欲行交付。臺中地檢署贓物庫之職員劉達仁因見乙○○
    載送之數量龐大，乃考慮依臺中地檢署贓物庫標準作業流程，請其送往臺中地檢
    署設於臺中潭子鄉大型贓物庫保管，並即聯絡在外洽公之臺中地檢署吳清贊書記
    官商量如何處理。詎乙○○並不理會劉達仁欲向其溝通前情，告知與其同來之外
    甥林英豪繼續將扣案卡匣搬下車，並即前往臺中地檢署執行科洽承辦之金耀中、
    林淑娟、楊麗卿書記官開立扣押物品清單，書記官因一時無法調得對應之案卷，
    且乙○○告知其已載送物品前來，金耀中等乃依乙○○口述及判決資料開立扣押
    物品清單，關於張秀春案所查扣之遊戲卡匣，書記官楊麗卿即依乙○○所述記載
    扣案遊戲卡匣為「陸壹陸」（相關執行案號為臺中地檢署八十九年執字第六二八
    四號，保管字號為九十二年度保管字第三八八０號）。劉達仁鑑於前述乙○○之
    態度，乃商請另位同仁甲○○協助處理本件，乙○○明知甲○○、劉達仁等均係
    為臺中地檢署受理贓證物業務，依法處理公務之人員，詎竟基於妨害公務之故意
    ，連續用力拍打接洽樻檯之門窗及櫃檯檯面，欲命承辦人員將其載送前來之扣押
    物品收受。經甲○○查閱前揭扣押物品處理清單，發現其上僅載「陸壹陸」，而
    向乙○○查詢扣押物品清單所載確切數量及單位為何，乙○○表示其亦不知曉，
    並承前妨害公務之犯意，以手迭連拍打櫃台。甲○○為緩和情勢，乃關上方才開
    啟之櫃台門窗，乙○○見狀，即再續行拍打櫃台門窗，直指甲○○「你憑什麼關
    窗戶，什麼公務員，你給我出來。」等語多次（乙○○所涉妨害公務及侮辱公務
    員犯行部分，另經臺中地檢署以九十二年度偵字第二一二０七號案件提起公訴，
    本院以九十二年度易字第二八七五號審結）。隨後乙○○即表示要前往臺中地檢
    署辦公室找官長，甲○○此時已為乙○○激怒，氣憤之餘，即自贓物庫內走出，
    並基於公然侮辱人之犯意，在該贓物庫內尚有劉達仁、陳慧貞、張敦達等多名職
    員之特定多數人得以共見共聞之公然狀態下，對乙○○口出「你跟我叫什麼？你
    不是很屌嗎？你過來呀」「你不是很屌嗎？過來呀﹗不敢嘛﹗孬種嘛﹗」等粗鄙
    穢語，使乙○○在心理上感受難堪、不快，而對乙○○公然侮辱。
二、案經自訴人乙○○委由自訴代理人周德壎律師提起自訴，暨檢察官依刑事訴訟法
    第三百二十三條第二項前段之規定停止偵查，將案件移送法院處理。
    理  由
一、訊據被告甲○○固承認有於右揭時地對自訴人乙○○口出如犯罪事實欄所載之話
    語，惟否認有公然侮辱之犯行，辯稱：本件係導因於自訴人妨害公務之行為，雙
    方始發生衝突，伊因一時氣憤，走出贓物庫櫃台與自訴人有言語之爭執，並無侮
    辱之犯意。且伊雖口出事實欄所載之話語，惟該等言詞並無貶損他人評價之意思
    ，且臺中地檢署贓物庫係位於臺中司法大廈後方之小巷內，並非雙向皆通達之道
    路，乏人經過此地，伊於該處與自訴人有言語之衝突，縱屬侮辱，亦不該當刑法
    侮辱罪公然之構成要件云云。惟查：
（一）右揭犯罪事實，業據自訴代理人周德壎律師於本院指訴綦詳，且有錄音光碟乙
      片及轉載之譯文乙份在卷可資佐證（見本院卷第一三至第一七頁）。另前開錄
      音光碟之內容亦確如上揭譯文所載（除自訴人乙○○以刮號自為註解之部分外
      ），業經本院於審理期日前勘驗屬實，製有勘驗筆錄乙份可稽，被告甲○○亦
      不否認口出前開事實欄所載之話語，是自訴代理人此部分之指述，堪信屬實。
（二）被告甲○○固以前開情詞置辯；惟按刑法第三百零九條所規定「侮辱」，係指
      直接對人詈罵、嘲笑或其他表示足以貶損他人評價之意思，單純對於他人不禮
      貌之行動或言詞，或是疏忽而不尊重他人，固與本罪之行為不相當，惟有時此
      等行為與本罪之侮辱行為，含混而不易區分，此應就案情整體，顧及行為人之
      年齡、教育程度、職業、與被害人之關係、行為地之方言或用詞習慣等事項為
      判斷，本件被告所言「你跟我叫什麼？你不是很屌嗎？你過來呀」「你不是很
      屌嗎？過來呀﹗不敢嘛﹗峱種嘛﹗」等言詞，在現今社會上之多數見解均認為
      係以使人難堪為目的之言語，其意義已表示不屑、輕蔑，足以對於個人在社會
      上所保持之人格及地位，達貶損其評價之程度，是被告所為依據社會通念，顯
      屬侮辱之言語甚明。又按刑法侮辱罪所謂公然，係指不特定多數人得以共見共
      聞之狀態，不以實際上果已共見共聞為必要，但必在事實上有不特定人或多數
      人得以共見或共聞之狀況。又此多數人固指人數眾多，非經相當時間分辨，難
      以計數者而言，惟其人數之計算仍應視該罪之立法意旨及實際情形加以認定。
      本件被告係於臺中地檢署贓物庫內對自訴人為上開侮辱之言詞，該處所除贓物
      庫其他職員外，尚有其他至該處辦理贓物交付業務之不特定人得以共見共聞，
      顯已達於公然狀態。另被告於多數人得以共見共聞之贓物庫內上，預見其言詞
      足以使人感受侮辱，仍為客觀上足使人感受侮辱之言詞，被告有損害他人名譽
      之故意足堪認定。是被告所辯，咸屬卸責之詞，無可採信。
（三）綜此，本件事證至臻明確，被告甲○○犯行堪以認定。
二、核被告甲○○所為，係犯刑法第三百零九條第一項之公然侮辱罪。檢察官依刑事
    訴訟法第三百二十三條第二項前段之規定停止偵查，將案件移送法院處理部分（
    九十二年度偵字第二一二０七），與前開論罪科刑部分係屬同一事實，本院自應
    併同審理。另自訴代理人周德壎律師固認被告為臺中地檢署法警，為依法令從事
    於公務之公務員，其於本件所為侮辱犯行係假借職務上之權力、機會或方法故意
    為之，依法應加重其刑云云，惟按刑法第一百三十四條關於公務員犯罪之加重規
    定，係以公務員故意犯瀆職罪章以外之罪，由於假借職務上之權力、機會或方法
    者為限，並非具有公務員身分之人，一經犯罪，即在當然加重之列。又刑法第一
    百三十四條之不真正瀆職罪，必須假借該公務員職務上之權力、機會或方法，而
    故意犯罪，始可構成，若僅行為人屬公務員，對該權力等無所假借，即犯罪行為
    與之無直接關連者，自不能適用此規定加重其刑（最高法院二十四年上字第一三
    四五號判例、八十七年度台上字第一九五八號判決要旨參照）。本件被告雖為臺
    中地檢署之派駐贓物庫支援之法警，但其所犯其開侮辱罪，並無假借法警之權力
    或機會、方法情事，自無適用該條加重其刑之餘地，自訴代理人所認，容有違誤
    ，應併敘明。爰審酌被告前無不法前科紀錄，素行尚佳，有臺灣高等法院被告全
    國前案紀錄表可查，因一時氣憤，方為本件犯行，犯罪後雖欲與告訴人和解，並
    數次當庭對自訴人表示歉意，惟因自訴人不願原諒其犯行，致未能達成和解等一
    切情狀，量處如主文所示之刑，並諭知易服勞役之折算標準。
三、自訴意旨另謂：被告甲○○前揭所言「峱種」一詞，暗示自訴人乙○○祖先品種
    不良，且公然出此粗鄙言語，自涉有刑法第三百十二條第一項、第二項之對於已
    死之人公然侮辱及毀謗罪嫌。且被告為前開公然侮辱犯行後，更進而對自訴人之
    妻與外甥林英豪出言「兩個一起來」「三個一起來」等挑釁字眼，甚而以身體衝
    撞自訴人，並勒住自訴人外甥後頸，欲激怒自訴人與其至贓物庫外面鬥毆，幸自
    訴人有所克制，被告始未能得逞，因認被告另有涉犯刑法第三百零九條第二項之
    以強暴犯公然侮辱罪嫌及三百零四條第二項、第一項之強制未遂罪嫌，且被告所
    為犯行均係假借職務上之權力、機會或方法故意為之，依法應加重其刑云云。惟
    查：
（一）按公然侮辱乃指對被害人抽象的予以謾罵或嘲弄，使人難堪之行為，而誹謗除
      有散佈於眾之意圖外，尚須指摘或傳述足以毀損他人名譽之具體事實為必要（
      最高法院八十六年度台上字第六九二０號判決參照）。本件被告甲○○僅抽象
      的指自訴人乙○○「孬種」（膽小畏事），並無具體指摘自訴人如何怯弱之事
      實，應屬公然侮辱範疇，與誹謗犯行尚屬無涉，且被告因與自訴人就扣押物之
      收取有所爭執而有言語衝突，已如前述，被告謾罵與嘲弄膽小懦弱之對象均直
      指自訴人本人甚明，是被告所為，自與刑法所謂公然侮辱或毀謗死者罪均有未
      合。
（二）又告訴人（自訴人亦同）之告訴，本以使被告受刑事訴追為目的，故其陳述是
      否與事實相符，自應調查其他證據，以資審認，苟其所為攻擊之詞，尚有瑕疵
      ，則在此瑕疵未予究明以前，即不能遽採為斷罪之基礎（最高法院六十九年台
      上字第一五三一號判例參照）。又按刑法第三百零九條第二項所謂之「強暴」
      ，係指對於被害人施以不法腕力或體力，另刑法第三百零四條所謂之「強暴」
      ，係廣義指直接或間接對人行使之有形力而言，而強制未遂乃以已受行為人之
      強暴行為為前提，僅未生行無義務之事，或權利行使受妨害之結果而已，若行
      為人僅為言語之挑釁，未進一步為有形力之行使，尚難遽指與前開刑法條文所
      謂之「強暴」相當。查本件自訴人所指被告甲○○另有以身體衝撞自訴人及勒
      住自訴人外甥林英豪後頸之暴行等情，為被告所堅詞否認，且自訴人於偵查中
      經檢察官質之以被告如何為妨害自由犯行，自訴人先指被告係勒住林英豪之脖
      子，繼又改稱係自身後拉住林英豪之衣領，且表示不是很確定（見他字第一七
      五一號影印卷第七四至第七五頁），是自訴人之指述前後反覆，顯有瑕疵可指
      。另自訴人外甥林英豪自案發時起即未曾到庭陳述自訴人所指情節，是本件此
      部分經查並無其他佐證以認自訴人所指為真，自訴人關此部分之指述自難遽認
      係與事實相符而堪採信。
（四）此外，本院復查無其他確切證據足證被告甲○○有何自訴人乙○○所指侮辱或
      誹謗死者、以強暴犯公然侮辱及強制未遂之犯行，是本件此部分應屬不能證明
      被告犯罪，因與前開論罪科刑部分有想像競合犯或牽連犯之裁判上一罪關係，
      爰不另為無罪之諭知。至自訴人所指被告甲○○假借職務上之權力、機會或方
      法故意為之，依法應加重其刑部分，被告此部分犯行既均屬不能構成，業見前
      述，本院自無庸進一步審究被告有無假借職務上之權力、機會或方法故意為之
      ，附此敘明。
據上論斷，應依刑事訴訟法三百四十三條、第二百九十九條第一項前段，刑法第三百
零九條第一項、第四十二條第二項，罰金罰鍰提高標準條例第一條前段、第二條，判
決如主文。
中    華    民    國      九十三      年       二      月     二十七    日
                                臺灣臺中地方法院刑事第九庭
                                    審判長法  官  曾 佩 琦
                                          法  官  陳 如 玲
                                          法  官  陳 思 成
右正本證明與原本無異。
如不服本判決，應於判決送達後十日內向本院提出上訴狀，上訴於臺灣高等法院臺中
分院( 須附繕本 )。
                                          書記官
中    華    民    國      九十三      年       二      月     二十七    日
附錄論罪科刑法條
刑法第三百零九條第一項
公然侮辱人者，處拘役或三百元以下罰金。
